臺灣高雄地方法院民事裁定
111年度補字第448號

原      告  陳怡廷  
被      告  陳育文  
上列當事人間確認買賣關係不存在等事件，本院裁定如下：
    主  文
本件移送臺灣高雄少年及家事法院。
    理  由
一、按訴訟之全部或一部，法院認為無管轄權者，依原告聲請或
    依職權以裁定移送於其管轄法院，民事訴訟法第28條第1項
    定有明文。次按，家事事件法所定家事事件由少年及家事法
    院處理之；因繼承回復、遺產分割、特留分、遺贈、確認遺
    囑真偽或其他繼承關係所生請求事件為丙類事件；因繼承回
    復、遺產分割、特留分、遺贈、確認遺囑真偽或繼承人間因
    繼承關係所生請求事件，得由繼承開始時被繼承人住所地之
    法院或主要遺產所在地之法院法院管轄，家事事件法第2條
    前段、第3條第3項第6款、第70條分別定有明文。而前揭丙
    類家事事件，除別有規定外，適用家事事件法第三編家事訴
    訟程序之規定，同法第37條亦定有明文。另參酌該條其立法
    意旨略以：此等因繼承關係所生請求權之事件，具有訟爭性
    ，且當事人對於程序標的亦有處分權限，向來係以一般財產
    權事件處理，惟由於此類財產權事件與身分調整關係密切，
    且所應適用之程序法理亦與一般財產權事件未盡相同，為因
    應其事件類型之特殊需求，並利於家事訴訟程序中統合加以
    解決，爰列為丙類事件。
二、查原告起訴主張兩造之母即被繼承人陳郭素珠（民國111年1
    月2日過世，最後住所地為高雄市鼓山區），前於108年7月
    與被告基於通謀虛偽意思，將其所有坐落高雄市○○區○○段○○
    段0000地號土地（權利範圍11/100）及其上同區段6181建號
    即門牌號碼高雄市○○區○○路000巷0000號建物（權利範圍1/1
    ）（下合稱系爭房地），以買賣為原因移轉登記予被告，並
    旋於108年9月6日由被告再信託登記予陳郭素珠，是系爭房
    地為陳郭素珠遺產，上開虛偽登記侵害原告繼承權，乃依民
    事訴訟法第247條第1項前段、民法第767條第1項前段及中段
    規定，聲明請求：㈠確認被告與陳郭素珠就系爭房地於108年
    7月買賣之債權行為及所有權移轉登記之物權行為均不存在
    。㈡被告應將系爭房地於108年7月5日以買賣為原因之所有權
    移轉登記塗銷。揆諸前揭說明，此係因原告就兩造之被繼承
    人陳郭素珠所遺系爭房地，本於繼承關係所生請求之事件，
    核屬家事事件法第3條第3項第6款所定丙類家事事件，應由
    臺灣高雄少年及家事法院管轄，本院無管轄權，爰依職權將
    本件移送該管轄法院。
三、據上，爰裁定如主文。
中　　華　　民　　國　　111 　年　　5 　　月　　31　　日
                  民事審查庭  法　官　洪培睿
　　　　　　　　　
正本係照原本作成。
如對本裁定抗告須於裁定送達後10日內向本院提出抗告狀，並繳
納裁判費新台幣1,000元。
中　　華　　民　　國　　111 　年　　5 　　月　　31　　日
                              書記官　陳家宏